臺灣高等法院刑事判決
110年度再字第2號
上  訴  人  臺灣臺北地方檢察署檢察官
被      告  師嘉驊




上列上訴人因被告妨害兵役案件，不服臺灣臺北地方法院89年度
訴字第726號，中華民國89年6月29日第一審判決（起訴案號：臺
灣臺北地方檢察署89年度師偵字第12號），提起上訴，經本院以
89年度上訴字第2638號判決被告有罪並確定後，被告聲請再審，
經本院以110年度聲再字第2號裁定開始再審，回復第二審程序，
判決如下： 
    主  文
上訴駁回。
　　理  由
一、公訴意旨略以：被告師嘉驊（下稱被告）於民國85年10月18
    日入伍服役，嗣因違反麻醉藥品管理條例案件，經本院以84
    年度上訴字第3065號判決有期徒刑2年10月，於86年8月28日
    因案停役，甫於89年1月6日，經假釋交付保護管束期滿執行
    完畢，停役原因消滅，應回復現役，經臺北市團管區司令部
    核發臨時召集令，指定應於89年3月2日，前往宜蘭縣礁溪鄉
    之陸軍明德訓練班部隊回役，該召集令於89年2月24日，送
    達被告位於臺北市○○區○○路0段00巷00號2樓之住處，由其兄
    師嘉瑞代收，並於同年月28日轉交被告本人受領，惟被告應
    受召集，竟意圖避免臨時召集，而無故逾入營期限2日，未
    前往上開部隊報到，因認被告涉犯妨害兵役治罪條例第6條
    第5款避免臨時召集罪嫌等語。
二、按犯罪事實應依證據認定之，無證據不得推定其犯罪事實。
    如不能證明被告犯罪者，應諭知無罪之判決，刑事訴訟法第
    154條、第301條第1項分別定有明文。次按常備兵在現役期
    間停役者，為後備軍人，除有依法除役、免役、禁役、回役
    或喪失我國國籍，致消失其後備軍人身份者外，應受後備管
    理，於停役原因消滅時，應受臨時召集，回復現役，為兵役
    法第27條第2款、第28條、第37條第2款所明定。再凡執行有
    期徒刑在監合計滿3年者，依兵役法第5條第1項第2款規定，
    禁服兵役，稱為「禁役」，而該條款所謂「執行有期徒刑在
    監合計滿三年者」，不以單一罪在監執行有期徒刑期間，連
    同羈押之日數，合計滿3年為限，其觸犯數罪，在監執行有
    期徒刑，連同羈押之日數，合計達於3年者，亦屬之。是常
    備兵於現役期間，因案停役，若執行期滿或經特赦而尚在役
    齡，依上開兵役法第5條第1項之規定，仍應禁役，即消失其
    後備軍人身分，無再服兵役之義務，如行為人於該停役原因
    消滅時，誤受臨時召集，仍難謂有應受召集義務，雖受領該
    召集令後，逾入營期限2日，自不該當於妨害兵役治罪條例
    第6條第5款應受召集，意圖避免臨時召集，無故逾入營期限
    2日之構成要件。
三、公訴意旨認被告涉犯妨害兵役治罪條例第6條第5款之避免臨
    時召集罪嫌，無非係以臨時召集令受領回執、臺北市團管部
    後備軍人資料顯影、89年度各種召集無故未報到應召員年籍
    表、被告於警訊時坦承已於89年2月28日受領臨時召集令等
    為主要論據。訊據被告固供承有逾入營期限2日之事實，惟
    堅決否認有避免臨時召集之意圖，且非無故逾入營期限2日
    ，辯稱：伊已於88年8月13日禁役生效，故已不具備服役資
    格等語。經查：
　㈠被告於83年間因違反麻醉藥品管理條例案件，經臺灣士林地
    方法院（下稱士林地院）以82年度易字第2050號判處有期徒
    刑8月確定，於83年4月15日起算入監執行，83年7月18日執
    行完畢出監，其間羈押折抵刑期149日，在監執行有期徒刑
    ，連同羈押之日數，合計共8月，又於上開違反麻醉藥品管
    理條例案件裁判確定前，於同年間復因違反藥事法案件，再
    經士林地院83年度訴字第408號判處有期徒刑8月確定，並併
    入上開違反麻醉藥品管理條例案件，合併定應執行刑為有期
    徒刑10月，扣除前已執行之有期徒刑8月，於84年5月3日入
    監，執行剩餘有期徒刑2月，並於84年7月2日執行完畢出監
    ；再被告復於84年間，分別因違反麻醉藥品管理條例第13
　　條之1第2項第1款、第4款案件，及槍砲彈藥刀械管制條例案
    件，經原審法院以84年度訴字第674號判決各判處有期徒刑5
    年4月、有期徒刑6月及有期徒刑3月，應執行有期徒刑6年，
    嗣為本院以84年度上訴字第3065號判決撤銷原判決被告違反
    麻醉藥品管理條例第13條之1第2項第1款部分，改判有期徒
    刑2年7月，其餘上訴駁回，應執行有期徒刑2年10月確定，
    於84年8月4日起算入監執行，85年8月30日縮短刑期假釋出
    監，其間羈押日數為137日，詎被告於86年前開假釋期間，
    又因違反麻醉藥品管理條例案件，而撤銷假釋，並自87年9
    月17日入監，執行殘餘刑期1年4月又8日，迄88年8月13日因
    縮短刑期假釋出監，合計在監執行有期徒刑連同羈押日數，
    共2年4月又19日，有本院被告全國前案紀錄表在卷可稽。是
    被告因違反前開所述案件，在監執行有期徒刑連同羈押日數
    ，合計共3年2月又19日，已滿3年，依兵役法第5條第1項第2
    款之規定，禁服兵役，即「禁役」，被告原為後備軍人，業
    如前述，既依法禁役，依兵役法第28條第3款，消失其後備
    軍人身分，即不應受後備管理。
　㈡又經本院函詢臺北市後備指揮部，覆以：被告因案在監執行
    合計滿3年，符合兵役法第5條第1項第2款禁役規定，前經北
    部地區後備指揮部以89年12月2日華和字第7684號令核定禁
    役，溯自88年8月13日生效，被告亦同時消失後備軍人身分
    ，故無須參加教育召集，有臺北市後備指揮部110年1月13日
    後臺北管第0000000000號函在卷可稽（見本院聲再字第2號
    卷第70頁），是被告於89年2月24日收受臨時召集令時，顯
    已不具後備軍人身分，自不該當於妨害兵役治罪條例第6條
    第5款避免臨時召集罪。
四、原審經審理結果，亦同前開認定，以本件證據不足以證明被
    告犯罪為由，諭知被告無罪，經核並無不合。檢察官提起上
    訴認原審遽認被告已經禁役，不該當妨害兵役罪之構成要件
    ，容有未洽，指摘原判決不當，檢察官上訴並未提出新事證
    ，乃就原審採證之職權行使，徒憑己見再為爭執，應認為無
    理由，其上訴應予駁回。  
據上論斷，應依刑事訴訟法第368條，判決如主文。
本案經檢察官黃和村到庭執行職務。
中　　華　　民　　國　　110 　年　　6 　　月　　 8　　日
                  刑事第九庭    審判長法　官   潘翠雪
                                      法　官   俞秀美
                                      法　官   陳俞婷
以上正本證明與原本無異。
檢察官如不服本判決，應於收受送達後20日內向本院提出上訴書
狀，惟須受刑事妥速審判法第9條限制。其未敘述上訴之理由者
，並得於提起上訴後20日內向本院補提理由書(均須按他造當事
人之人數附繕本)「切勿逕送上級法院」。
刑事妥速審判法第9條：
除前條情形外，第二審法院維持第一審所為無罪判決，提起上訴
之理由，以下列事項為限：
一、判決所適用之法令牴觸憲法。
二、判決違背司法院解釋。
三、判決違背判例。
刑事訴訟法第 377 條至第 379 條、第 393 條第 1 款之規定，
於前項案件之審理，不適用之。
                                      書記官   陳君彌
中　　華　　民　　國　　110 　年　　6 　　月　　9 　　日